【裁判字號】    99,抗,638
【裁判日期】    990608
【裁判案由】    聲明異議
【裁判全文】
臺灣高等法院刑事裁定                   99年度抗字第638號
抗  告  人
即  聲請人  甲○
上列抗告人因聲明異議案件，不服臺灣桃園地方法院中華民國99
年4月30日裁定（99年度聲字第1350號），提起抗告，本院裁定
如下：
    主  文
原裁定撤銷，發回臺灣桃園地方法院。
    理  由
一、按對於審判長、受命法官、受託法官或檢察官所為關於羈押
    、具保、責付、限制住居、搜索、扣押或扣押物發還、因鑑
    定將被告送入醫院或其他處所之處分不服者，受處分人得聲
    請所屬法院撤銷或變更之，刑事訴訟法第416條第1項第1款
    定有明文。次按刑事訴訟法第484條之聲明異議，以受刑人
    或其法定代理人或配偶，對於檢察官執行之指揮認為不當者
    ，方得為之，此與受處分人對於審判長、受命法官、受託法
    官或檢察官關於沒入保證金或扣押物發還之處分，得依同法
    第416條第1項第1款聲請其所屬法院撤銷或變更之程序不同
    ，同法第418條第1項前段復明定對於法院此項裁定，不得抗
    告（最高法院71年台抗字第404號判例、81年度台抗字第468
    號判決參照）。又其得為撤銷或變更之聲請而誤為抗告者，
    視為已有聲請，刑事訴訟法第418條第2項後段定有明文。
二、本件原裁定意旨略以：查抗告人即聲請人甲○係本件被告彭
    建馨等人所犯詐欺案件被害人之事實，為聲請人所坦認無誤
    ，亦有臺灣高等法院98上易字第42號判決1份在卷足參，堪
    認屬實。則依上開法條說明，聲請人甲○尚非「受刑人」抑
    或「受刑人之法定代理人或配偶」，自無聲請之適格，並不
    得依法就前開檢察官之執行命令為聲明異議。且異議人係對
    上開檢察官就扣押物主張權利之公告其中分配金額部分聲明
    異議，並非針對檢察官該執行命令（就扣押物主張權利之公
    告）為不當而聲明異議，是揆諸前開法條之說明，異議人以
    前開檢察官所為分配金額部分向本院聲明異議，亦有未合。
    抑且，細究檢察官上開公告之分配金額，係以被害人遭被告
    所詐得之金額，而就本件扣押物品（即贓款）為比例分配，
    亦無不當之處，異議人以其他被害人未主張權利，而主張其
    他被害人不得分配贓款云云，並無理由。綜上所述，本件異
    議人甲○對檢察官於99年4月2日桃檢堂丑98執11307字第257
    98號之執行命令為聲明異議，於法尚有未合，爰依刑事訴訟
    法第220條、第484條、第486條規定，裁定駁回之。固非無
    見。
三、經查：本件臺灣桃園地方法院檢察署檢察官99年4月2日桃檢
    堂丑98執11307字第25798號公告主旨為「公告發還本署98年
    度執字第11307詐欺案件內扣押物」，係屬發還扣押物之執
    行，抗告人即聲明人甲○對於該公告附表所得分配金額之處
    分不符，具狀提起本件抗告，請求將原處分撤銷，重新分配
    扣押物等語（見原審卷第18至19頁），係對於檢察官關於扣
    押物發還所為處分，具狀表示不服而請求撤銷，核屬刑事訴
    訟法第416條第1項第1款準抗告範疇，揆諸首揭說明，要非
    屬聲明執行異議之範疇，自應依刑事訴訟法第416條之規定
    辦理，原裁定未注意及此，依同法第484條規定處理，自有
    違誤。抗告人抗告意旨雖未指摘及此，但原裁定既有上開可
    議，自應由本院予以撤銷，並發回原法院另為適法妥當之處
    理，以昭慎重。
四、據上論斷，應依刑事訴訟法第413條前段，裁定如主文。
中    華    民    國    99    年      6    月    8    日
                    刑事第十八庭審判長法  官  吳鴻章
                                      法  官  曾淑華
                                      法  官  汪梅芬
以上正本證明與原本無異。
不得再抗告。
                                      書記官  劉寶鈴
中    華    民    國    99    年    6     月    8     日

司法院資訊處製作；財團法人民間司法改革基金會備份。
